【裁判字號】    90,聲再,442
【裁判日期】    901017
【裁判案由】    聲請再審
【裁判全文】
臺灣高等法院刑事裁定                              九十年度聲再字第四四二號
    再審聲請人
    即受判決人  甲○○
右列聲請人因違反商業會計法等案件，對於本院中華民國九十年三月二十日第二審確
定判決（八十九年度上訴字四四四四號），聲請再審，本院裁定如左：
    主  文
再審之聲請駁回。
    理  由
一、聲請意旨略稱：本件客戶即東力公司、乾豐公司、孟錩公司三家公司，委任聲請
    人之大昌會計事務所報稅方式是客戶本身記帳之合法憑證不足，會計師只僅在營
    利事業所得稅結算申報書上面代理申報人一欄下面簽字蓋章而已，其目的只是在
    降低國稅局抽查比率而已，他日國稅局查帳時，若需補稅，全額由會計事務所負
    擔，會計事務所因需負擔補稅風險，故客戶給付會計事務所比較高之報酬，即通
    常所謂承攬制，於結算申報日所繳稅額，通常是由會計事務所先行代墊，客戶給
    付會計事務所之報酬，連同應繳稅額是一個總數，多不退少不補，會計事務所於
    國稅局事後查帳，需補稅時，其結果有可能是自己賠付，不得向客戶要求補貼。
    東力公司高勝雄明知全年營業收入為一億八千九百九十五萬八千一百零九元，非
    營業收入為十六萬三千四百六十六元，亦明知自己提不出記帳之合法憑證，因而
    與聲請人協商，以上揭承攬方式，東力公司高勝雄只繳付二百八十四萬一千二百
    二十三元，但如依規定申報，其應繳稅額為七百九十七萬九千四百九十二元，故
    以承攬方式可以節省五百十三萬七千六百六十九元，因而東力公司高勝雄選擇以
    此穩賺不賠之方式委任聲請人報稅，聲請人雖有一定數額報酬，但他日國稅局抽
    查，如需補稅及罰款，則應補繳金額，遠超過七百九十七萬九千四百九十二元，
    超出東力公司所給付之二百八十四萬一千八百二十三元，即追補五百十三萬七千
    六百六十九元，則歸聲請人負責繳納，從而採承攬方式，絕對有利東力公司，本
    件即無詐欺可言。其次關於乾豐公司，本件調查局移送乾豐公司之八十五年度營
    利事業結算書，但附卷之結算書是八十四年度之結算申報書，故聲請人從國稅局
    申請影印乾豐公司八十五年度之營利結算申請書，才是正確之結算申報書，足證
    原確定判決是看錯資料，將八十四年之結算書當作八十五年之結算書來論罪科刑
    ，其判決當然違背法令，且乾豐公司之葉宗吉亦以上揭方式委任聲請人承攬乾豐
    公司八十五年度該公司結算申報工作，聲請人以九十萬元代價接受委任承攬，其
    中尚拿出六十五萬二千五百六十元委任會計師簽證，聲請人實際所得報酬為二十
    三萬三千八百三十三元而已，但日後若國稅局抽查乾豐公司之帳目時，需繳納四
    百四十九萬一百二十七元，此項風險歸聲請人負擔，聲請人並非平白所得而是需
    負擔相當風險，關於聲請人之所得二十三萬三千八百三十三元一節，為乾豐公司
    之葉宗吉自始已知悉之事，並無詐欺可言。至本件關於孟錩公司之部分，孟錩公
    司以同前揭公司之方式，委任聲請人承攬辦理該公司結算申報工作，孟錩公司給
    付聲請人三十三萬三千元，可以節省稅費八十六萬六千一百七十六元，孟錩公司
    楊文昌明知全年營業收入為二千八百七十二萬三百二十四元，非營業收入為二萬
    二千七百零二元，亦明知自己提不出記帳之合法憑證，因而與聲請人協商如何報
    稅、省稅，否則聲請人何須替孟錩公司先行墊付款項，則聲請人並無詐欺孟錩公
    司之楊文昌，並提出報稅方式規定一件、東力公司八十四年結算申報書、損益表
    一件、擴大書面審核營利事業所得稅結算申報案件實施要點一件、稅率結構及稅
    額計算規定一件、東力公司八十四年度未取得合法憑證之承諾書一件、所得稅法
    第六十七條規定一件、東力公司八十五年結算申報書、損益表一件、東力公司八
    十五年度未取得合法憑證之承諾書一件、東力公司八十六年度預估暫繳稅款單一
    件、乾豐公司八十四年結算申報書、損益表一件、乾豐公司八十五年結算申報書
    、損益表一件、乾豐公司八十五年度未取得合法憑證之承諾書一件、乾豐公司八
    十六年度預估暫繳稅款單一件、孟錩公司八十三年結算申報書、損益表一件、孟
    錩公司八十三年未取得合法憑證之承諾書一件、孟錩公司之支票一件，共十六項
    新證據，依刑事訴訟法第四百二十條之規定，提出再審之聲請。
二、按因發見確實之新證據，足認受有罪判決之人應受無罪之判決者得聲請再審，固
    為刑事訴訟法第四百二十條第一項第六款所明定。惟查：(一)、前所謂發見新證據
    ，係指該證據當時已經存在，為法院及當事人所不及知，不及調查斟酌，至其後
    始行發見，且就證據本身形式上觀察，固不以絕對不須經過調查程序為條件，但
    必須顯然可認為足以動搖原有罪確定判決，而為受判決人無罪、免訴、免刑或輕
    於原判決所認罪名之判決者為限。此受理聲請再審之最後事實審法院，應就聲請
    再審理由之所謂「新證據」，是否具備事實審判決前已經存在，為法院、當事人
    所不知，事後方行發見之「嶄新性」，及顯然可認足以動搖原有罪確定判決，應
    為無罪、免訴、免刑或輕於原判決罪名之「顯然性」二要件，加以審查，為判斷
    應否准予開始再審之準據，最高法院八十五年度台抗字第三０八號裁定可資參照
    。(二)、次查此所謂「確實之新證據」，係指其證據之本身在客觀上可認為真實，
    勿須經過調查，即足以動搖原判決，使受刑人得受有利之裁判者而言，若在客觀
    上就其之真實性為如何，尚欠明瞭，非經相當之調查，不能辨其真偽，即與確實
    新證據之「確實」涵義不符，自難據為聲請再審之理由，最高法院七十年度台抗
    字第一六一號裁定著有明文。
三、經查關於聲請人甲○○係大昌會計事務所之實際負責人，為從事代客記帳及報稅
    業務之人，竟基於意圖為自己不法所有之概括犯意，連續為下列犯罪行為：(一)民
    國（下同）八十五年五月間，利用代理東力電機股份有限公司（下稱東力公司）
    申報及代繳該公司八十四年度營利事業所得稅時，將東力公司帳證資料轉交由李
    文鑫集團（按係李文鑫主持之文昇企業管理顧問有限公司所屬會計師等，李文鑫
    所涉幫助他人逃漏稅捐罪部分另案由臺灣板橋地方法院審理中）簽證作帳、包稅
    ，明知東力公司依該年度申報稅額，尚得核退暫繳稅額中三十一萬六千四百七十
    元，竟向東力公司實際負責人高勝雄佯稱該公司營利事業所得稅，除於八十四年
    七月二十四日預繳之新臺幣（下同）三十九萬八千三百六十五元外，尚需補繳三
    百二十七萬四千九百六十一元，使高勝雄陷於錯誤而交付同額支票一紙（寶島商
    業銀行新莊分行、戶名：高勝雄、帳號：四○六八六六、票號：ＣＡ00000
    00、發票日：八十五年五月三十一日），甲○○於兌領取得該款項後，即支付
    一百八十五萬九千一百五十九元予李文鑫作為前揭簽證作帳、包稅之費用，甲○
    ○則從中詐取一百四十一萬五千八百零二元。(二)另於八十六年五月間，利用代辦
    東力公司申報及代繳該公司八十五年度營利事業所得稅時，將東力公司帳證資料
    轉交由李文鑫集團簽證作帳、包稅，明知東力公司依該年度申報稅額僅需再繳納
    稅捐一千零六十一元，竟向東力公司實際負責人高勝雄佯稱該公司營利事業所得
    稅，除於八十五年八月二日預繳之五萬零九百八十九元外，尚需補繳二百七十九
    萬一千七百二十四元，使高勝雄陷於錯誤而於八十六年五月十六日電匯上開款項
    至甲○○不知情之配偶吳美玉（按大昌會計事務所之名義負責人）之第一銀行西
    三重分行帳戶內，甲○○於取得該款項後，即支付一百六十一萬四千六百四十四
    元予李文鑫作為前揭簽證作帳、包稅之費用，甲○○則從中詐取一百十七萬七千
    零八十元。(三)八十六年六月間，利用代理乾豐機械廠股份有限公司（下稱乾豐公
    司）申報及代繳該公司八十五年度營利事業所得稅時，將乾豐公司帳證資料轉交
    由李文鑫集團簽證作帳、包稅，明知乾豐公司依該年度申報稅額僅需再繳納稅捐
    一萬三千六百零七元，並於八十六年五月間，向乾豐公司索取上開稅款完納後，
    竟復向乾豐公司負責人葉宗吉佯稱該公司營利事業所得稅，除於八十五年八月二
    日預繳之一萬一千九百六十三元及八十六年五月間繳納之一萬三千六百零七元外
    ，尚需補繳九十萬元，使該公司陷於錯誤而交付同額支票一紙（台灣省合作金庫
    東三重支庫、戶名：乾豐公司、帳號：○二二二二○、票號：ＹＳ000000
    0、發票日：八十六年六月二十五日、受款人：吳美玉），甲○○於其不知情之
    配偶吳美玉兌領而取得該款項後，即支付六十五萬二千五百六十元予李文鑫作為
    前揭簽證作帳、包稅之費用，甲○○則從中詐取二十四萬七千四百四十元。(四)八
    十四年五月間，利用代理孟錩興業有限公司（原為孟昌興業有限公司，下稱孟錩
    公司）申報及代繳八十三年度營利事業所得稅時，將孟錩公司帳證資料轉交由李
    文鑫集團簽證作帳、包稅，明知孟錩公司依該年度申報稅額僅需再繳納稅捐二萬
    七千六百八十三元，竟向孟錩公司會計李孟純佯稱該公司八十三年度需繳稅款三
    十三萬三千元，使該公司陷於錯誤而交付票面金額為三十三萬九千元之支票一紙
    （其中三十三萬三千元係供繳納該稅款之用）（臺灣省合作金庫北三重支庫、戶
    名：孟錩公司、帳號：○○三一三三、票號：ＤＷ0000000、發票日：八
    十四年五月二十日），甲○○於兌領取得該款項後，即支付二十三萬零五百零三
    元予李文鑫作為前揭簽證作帳、包稅之費用，甲○○則從中詐取十萬二千四百九
    十七元等情，業經原確定判決審認明確，且聲請人於本院八十九年度上訴字第四
    四四四號案審訊時亦坦承不諱，原確定判決並就有利及不利於聲請人之證據論斷
    綦詳，此觀原確定判決理由欄之記載自明，從而關於聲請人據以提出聲請所謂再
    審之新證據，其中(一)東力公司八十四年結算申報書、損益表一件、東力公司八十
    四年度未取得合法憑證之承諾書一件、東力公司八十五年結算申報書、損益表一
    件、東力公司八十五年度未取得合法憑證之承諾書一件、乾豐公司八十四年結算
    申報書、損益表一件、乾豐公司八十五年結算申報書、損益表一件、乾豐公司八
    十五年度未取得合法憑證之承諾書一件、乾豐公司八十六年度預估暫繳稅款單一
    件、孟錩公司八十三年結算申報書、損益表一件、孟錩公司八十三年未取得合法
    憑證之承諾書一件、孟錩公司之支票一件，經本院調閱本院八十九年度上訴字第
    四四四四號全卷，上開文書證據乃早已存在之卷內資料（附於偵卷第一二七頁、
    第二○七頁、偵卷第一二八頁、偵卷第二○八頁、偵卷第五四頁、本院上訴卷第
    一一七頁、偵卷第二一一頁、本院上訴卷第一三二頁、偵卷第五十三頁、偵卷第
    二一○頁、偵卷第一三八頁），自為當事人於事實審法院判決前所明知，非判決
    後始行發見者，至為明顯。其既非為當事人所不知，迨判決後始行發見；且就該
    證據於確定前偵審程序中，經調查辯論，並提示其辦認，亦無不及調查之情事，
    自與確實新證據之意義不符。(二)至聲請人所提之報稅方式規定一件、擴大書面審
    核營利事業所得稅結算申報案件實施要點一件、稅率結構及稅額計算規定一件、
    所得稅法第六十七條規定一件等，均非證據文書，上揭為眾所皆知之規則或法規
    ，自為法院及當事人所明知，亦非迨判決後始行發見者，縱原審未經注意，或未
    予參酌採用，乃別一問題，其既非為法院及當事人所不知，迨判決後始行發見，
    亦與確實新證據之意義不符。綜上，聲請人所陳均不足以推翻原確定判決所憑以
    定罪之證據，亦即均非屬足生影響於原判決之重要證據。且聲請人所稱之該等證
    據實係聲請人對原審認定之事實再行爭執而已，並無該當顯然可認足以動搖原有
    罪確定判決，應為無罪、免訴或輕於原判決罪名之「顯然性」要件，自難據為聲
    請再審之理由，其聲請應予駁回。
據上論斷，應依刑事訴訟法第四百三十四條第一項，裁定如主文。
中      華      民      國      九十      年      十      月    十七    日
                            臺灣高等法院刑事第二十五庭
                                    審判長法  官  許  國  宏
  法  官  林  勤  純
                                          法  官  洪  光  燦
右正本證明與原本無異。
如不服本裁定應於收受送達後五日內向本院提出抗告書狀。
                                          書記官  陳  玉  嬋
中      華      民      國      九十      年      十      月    十八    日


司法院資訊處製作；財團法人民間司法改革基金會備份。
